臺灣士林地方法院刑事判決
111年度易字第409號
公  訴  人  臺灣士林地方檢察署檢察官
被      告  黃鼎明


上列被告因妨害自由案件，經檢察官提起公訴（111年度偵字第1
1538號），本院判決如下：
    主  文
黃鼎明犯恐嚇危害安全罪，處拘役肆拾日，如易科罰金，以新臺
幣壹仟元折算壹日。　
    犯罪事實
一、黃鼎明與陳余術芝分別居住在新北市○○區○○00巷0號2樓及4
    樓，黃鼎明受該棟樓噪音困擾，為尋找噪音來源，於民國11
    1年3月19日18時30分許，至新北市○○區○○00巷0號4樓陳余術
    芝住處（下稱本案住處）門前按電鈴，經陳余術芝詢問：「
    是誰？哪一位啊？」，黃鼎明回答：「我樓下2樓的，我站
    在這邊站了很久，我們樓下聽到聲音，你們這邊也聽到聲音
    。」；陳余術芝詢問：「聽到什麼聲音啊？」，黃鼎明答：
    「就是有蹦的一聲，妳那個樓板很薄好嗎？」；陳余術芝稱
    ：「我剛回來耶。」，黃鼎明稱：「我站在這邊站很久了。
    」；陳余術芝詢問：「阿你要怎樣?」，黃鼎明竟基於恐嚇
    危害安全之犯意，恐嚇稱：「我要怎樣？殺人都有啦怎樣，
    妳給我吵了一年多了欸，我吃藥吃多久了妳知道嗎？讓我變
    成瘋子都可以啦，一定要這樣吵嗎？三更半夜也一樣，整棟
    就只有你們燈亮著。」；陳余術芝稱：「你、你要不要，請
    你離開。」，黃鼎明稱：「妳報警啊。」；陳余術芝稱：「
    好啊，你說的喔？」，黃鼎明答：「報啊。」；嗣陳余術芝
    詢問：「阿阿阿...你要怎樣?」，黃鼎明稱：「要怎樣？出
    門小心一點。」等語（以下統稱本案恐嚇言詞），以此加害
    陳余術芝生命、身體安全之事恐嚇陳余術芝，致陳余術芝心
    生畏懼。經陳余術芝當場錄音，報警處理，查悉上情。
二、案經陳余術芝訴由新北市政府警察局淡水分局報告臺灣士林
    地方檢察署（下稱士林地檢署）檢察官偵查起訴。
    理  由
壹、證據能力方面：
一、本判決下述被告黃鼎明以外之人於審判外之陳述，檢察官及
    被告均同意具有證據能力（見本院111年度易字第409號卷【
    下稱本院卷】第20至21頁、第35至36頁），本院審酌各該證
    據資料作成時之情況，尚無違法不當及證明力明顯過低之瑕
    疵，而認為以之作為證據應屬適當，依刑事訴訟法第159條
    之5第1項之規定，均有證據能力。至於本判決下列所引用之
    非供述證據，並無證據證明係公務員違背法定程序所取得，
    亦無顯有不可信之情況，且經本院於審理期日提示予被告辨
    識而為合法調查，依刑事訴訟法第158條之4反面解釋，自均
    得作為本判決之證據。
二、被告雖於本院審理中改稱不同意證人即告訴人陳余術芝（下
    稱告訴人）於警詢時證述之證據能力（見本院卷第34至35頁
    ）。惟按刑事訴訟法第159條之5規定之傳聞例外，乃基於當
    事人進行主義中之處分主義，藉由當事人等「同意」之此一
    處分訴訟行為與法院之介入審查其適當性要件，將原不得為
    證據之傳聞證據，賦予其證據能力。本乎程序之明確性，其
    第1項「經當事人於審判程序同意作為證據」者，當係指當
    事人意思表示無瑕疵可指之明示同意而言，以別於第2項之
    當事人等「知而不為異議」之默示擬制同意。當事人已明示
    同意作為證據之傳聞證據，並經法院審查其具備適當性之要
    件者，若已就該證據實施調查程序，即無許當事人再行撤回
    同意之理，以維訴訟程序安定性、確實性之要求（最高法院
    108年度台上字第1836號判決意旨可資參照）。查被告既已
    於本院準備程序中明示同意上開證人於警詢中之證述具有證
    據能力（見本院卷第20至21頁），並經本院審查其具備適當
    性之要件，嗣就該證據於本院審理中提示與被告辨識，踐行
    合法調查程序（見本院卷第34頁），即無許被告再行撤回其
    同意之理，以維訴訟程序安定性、確實性之要求，故此部分
    之證據，仍具有證據能力，不因被告嗣後於審理中翻異前詞
    而有影響，併此敘明。
貳、實體認定犯罪事實所憑之證據及理由
一、被告之辯解：
　　訊據被告固坦承有於上揭時間、地點，因噪音問題與告訴人
    發生爭執，並對告訴人告以本案恐嚇言詞等情不諱，惟矢口
    否認有何犯恐嚇危害安全罪之犯行，辯稱：我承認有講過本
    案恐嚇言詞，但我沒有恐嚇的意思，我沒有暴力前科，不然
    我當時就不是口頭跟告訴人講一講就算了。告訴人當下並沒
    有心生畏懼，且她是在有準備的狀態下所做出的言語挑釁，
    只是想讓我退縮不去報她，她對我提告單純只是報復，事後
    更沒有改善噪音。本案只是普通爭吵，不知道為什麼會構成
    恐嚇。案發前一天我有去本案住處向告訴人詢問噪音是否是
    他們所製造，結果對方說他們剛回到家，我離開前跟對方說
    我一定要找到噪音來源，如果找到我一定要告到死。案發當
    天我又聽到相同的噪音，確認本案住處是來源才上樓。我一
    開始是口氣和緩的去詢問，但告訴人對我說那你想怎麼樣，
    又是手插腰的狀態，所以當下我的情緒有點失控，聲音音量
    有比較大聲以表達我的憤怒，然後告訴人再次問我想怎樣，
    我認為是混混、挑釁的字眼，所以我才順口回了一句出門小
    心一點，我的意思是希望她受到天譴。事後截至今日，幾乎
    每天都可以聽到該戶的樓板聲響，如果一個心生畏懼之人，
    必然會預防此等噪音再次產生，而且目前我生活的噪音狀態
    ，我手上的紀錄整個加起來是上百次的敲擊，最大聲的程度
    連地板都能震動，且幾乎都是晚上10點後到半夜的時候產生
    ，所以我找告訴人的原因只是要找出解決問題，雙方並沒有
    任何仇恨，我又何必恐嚇她？我自從去年11月迄今為止，幾
    乎每天都有錄音錄影，且24小時總共5台機器，錄了將近3萬
    個檔案，到底誰是被害者？且半夜的噪音都不是一個正常人
    狀態的行徑，如果告訴人都沒聽到，那就是我的精神有問題
    。我的USB檔案裡面有部分的噪音紀錄，也有我的就醫證明
    ，而我從事設計工作，要畫很精密的圖，一張圖必須花10個
    工作天左右完成，現在我每天都必須處在隨時被驚嚇、被中
    斷靈感的狀態下生活，甚至半夜失眠。我不知道我還要承受
    多久，我也不知道我哪一天無法忍受等語。
二、本案不爭執之事實：
　　被告與告訴人分別居住在新北市○○區○○00巷0號2樓及4樓，
    被告受該棟樓噪音困擾，為尋找噪音來源，於111年3月19日
    18時30分許，至本案住處門前按電鈴，經告訴人詢問：「是
    誰？哪一位啊？」，被告回答：「我樓下2樓的，我站在這
    邊站了很久，我們樓下聽到聲音，你們這邊也聽到聲音」；
    告訴人詢問：「聽到什麼聲音啊？」，被告答：「就是有蹦
    的一聲，妳那個樓板很薄好嗎？」；告訴人稱：「我剛回來
    耶。」，被告稱：「我站在這邊站很久了。」；告訴人詢問
    ：「啊你要怎樣?」，被告復稱：「我要怎樣？殺人都有啦
    怎樣，妳給我吵了一年多了欸，我吃藥吃多久了妳知道嗎？
    讓我變成瘋子都可以啦，一定要這樣吵嗎？三更半夜也一樣
    ，整棟就只有你們燈亮著。」；告訴人稱：「你、你要不要
    ，請你離開。」，被告稱：「妳報警啊！」；告訴人答：「
    好啊，你說的喔？」，被告答：「報啊。」；嗣告訴人詢問
    ：「阿阿阿...你要怎樣?」，被告稱：「要怎樣？出門小心
    一點。」等語。經告訴人當場錄音，報警處理，查悉上情等
    情，業據證人即告訴人於警詢及本院審理中證述明確（見士
    林地檢署111年度偵字第11538號卷【下稱偵卷】第11至13頁
    ；本院卷第44至51頁），復有錄音譯文（見偵卷第15頁）、
    新北市政府警察局淡水分局興仁派出所受（處）理案件證明
    單、受理各類案件紀錄表（見偵卷第17至19頁）、士林地檢
    署檢察官勘驗紀錄表（見偵卷第35頁）、卷附之錄音光碟及
    本院勘驗筆錄（見本院卷第23至24頁）等證據在卷可稽，且
    為被告所不爭執（見本院卷第21至22頁），此部分之事實，
    首堪認定。
三、本案爭點
　　被告係以上揭情詞置辯，故本案爭點則為（一）被告上揭所
    述「殺人都有啦」、「出門小心一點」等語，客觀上有無使
    告訴人心生畏懼，致生危害於告訴人之生命、身體安全？（
    二）被告有無因認為告訴人發出噪音而心生不滿，方基於恐
    嚇危害安全之犯意，對告訴人告以本案恐嚇言詞之惡害通知
    ？本院認定被告有罪之理由，茲分述如下：
(一)被告上揭所述「殺人都有啦!」、「出門小心一點」等語，
    客觀上已使告訴人心生畏懼，致生危害於告訴人之生命、身
    體安全：
　1.按刑法第305條之恐嚇罪，所稱以加害生命、身體、自由、
    名譽、財產之事，恐嚇他人者，係指以使人生畏怖心為目的
    ，而通知將加惡害之旨於被害人而言（最高法院52年度台上
    字第751號判決意旨參照）。而該通知事項，依其所通知之
    方法、態樣、內容等，以社會一般觀念加以客觀判斷是否足
    使被害人心生畏懼。
　2.經查，觀諸被告對告訴人告以「殺人都有啦」、「出門小心
    一點」之言詞，係於告訴人詢問：「阿你要怎樣?」一詞後
    之回覆，已明確表達欲殺人之意，本即含有將加害告訴人生
    命、身體之意涵，客觀上已足使一般人因該等內容心生畏懼
    。參以告訴人證稱於案發前一日，被告因噪音之問題曾攜帶
    不明物品至本案住處詢問噪音來源，經告訴人否認為其所製
    造，並詢問社區管委會主委後，經主委建議錄音存證，其方
    於案發當時事先準備錄音以保全證據（見本院卷第46至47頁
    、第49至50頁)，嗣於案發當時被告又至本案住處對告訴人
    告以樓板很薄、係告訴人所製造之噪音一事質問之，為上開
    所不爭執，可認被告對告訴人恫稱本案恐嚇言詞前，早與告
    訴人因噪音一事存有紛爭，被告更曾到過本案住處詢問，此
    亦為被告所自承不諱（見本院卷第51頁），則告訴人對並不
    熟識之被告之來意非善一事已存有戒心，故被告上開所述，
    依照社會一般通念，顯非一般單純爭吵所會使用之用語，客
    觀上確會使告訴人感到生命、身體之危險進而心生畏懼，致
    生危害於告訴人之生命、身體安全甚明。
　3.至於被告雖辯稱告訴人所回覆之「你要怎樣?」及告訴人有
    插腰之動作均為挑釁之舉，且於案發後告訴人仍持續製造噪
    音等情，可證告訴人並無心生畏懼等語。然參諸告訴人對被
    告覆以上詞，僅為其否認有製造噪音後，進而詢問被告之來
    意所回覆之用語，查無有何挑釁之意味，至於告訴人縱使有
    插腰之舉，亦僅為單純之日常動作，自無從以此逕認告訴人
    所為即構成挑釁。縱如被告所辯，本案住處於案發後仍持續
    有人製造噪音一事為真，除無法證明確為告訴人本人所為外
    ，亦無從以此反推告訴人於案發當時並未心生畏懼。況告訴
    人證稱其於案發當天隨即報警，嗣於同年月23日至派出所接
    受詢問（見本院卷第50至51頁），此亦有新北市政府警察局
    淡水分局興仁派出所受（處）理案件證明單、受理各類案件
    紀錄表可憑（見偵卷第17至19頁），可認被告上開行為確已
    使告訴人心生畏懼方提起本案告訴無訛，故被告辯以上詞，
    自無從採信。
(二)被告因不滿告訴人於本案住處發出噪音，方基於恐嚇危害安
    全之犯意，對告訴人告以「殺人都有啦」、「出門小心一點
    」之惡害通知：
　　經查，本案起因為被告自稱經過多天之調查後，認為係告訴
    人於本案住處發出噪音，被告方於案發前一日即111年3月18
    日至本案住處詢問噪音是否為告訴人所為，經告訴人予以否
    認，被告表示會再查詢噪音之成因。被告自認查得出處為本
    案住處後，再至本案住處以此質問告訴人等節，為告訴人所
    證述明確（見本院卷第49至50頁），亦為被告所自承不諱（
    見偵卷第8至9頁），復參諸被告與告訴人因而有如犯罪事實
    欄所載之對話內容，被告先稱：「我樓下2樓的，我站在這
    邊站了很久，我們樓下聽到聲音，你們這邊也聽到聲音。」
    、「就是有蹦的一聲，妳那個樓板很薄好嗎？」等語質問告
    訴人為噪音製造者，經告訴人稱：「我剛回來耶。」一詞予
    以否認為其所致，被告進而覆稱：「我站在這邊站很久了。
    」，並告以本案恐嚇言詞，由此前後對話之語意，堪認被告
    確係因不滿告訴人製造噪音影響其生活，又當場否認有製造
    噪音，方基於恐嚇危害安全之犯意，以本案恐嚇言詞恐嚇告
    訴人無訛，故被告空言泛稱其僅為一時氣憤、無恐嚇之意思
    等語，僅係其事後卸責之詞，不足採信。
(三)被告雖一再辯以告訴人發生噪音影響其工作及生活，並提出
    相關錄影或照片為憑。然查，縱使告訴人確有敲擊地板等製
    造噪音之舉，被告理應循民事訴訟或向行政院環境保護署等
    權責單位檢舉之正當法律途徑追訴告訴人之不法，殊無恣意
    對告訴人恫以本案恐嚇言詞之理，此至多僅為被告之犯罪動
    機（詳下述量刑事由），不得作為脫免本案罪責之理由。
(四)末就恐嚇危害安全罪處罰之目的，係在於保護個人免受不當
    外力施加恐懼之意思自由法益，不以實際對被害人為惡害之
    實施為必要，亦非被告得徒憑憤怒之名義逕對告訴人告以本
    案恐嚇言詞，故被告辯稱其僅為表達憤怒、不然就不是對告
    訴人口頭說說等語，均非得脫免本案罪責之理由。
(五)綜上所述，被告上揭所辯，均不足採信。本案事證明確，被
    告上揭犯行，堪以認定，應予依法論科。　　　
四、論罪科刑
(一)論罪：
　　核被告上開所為，係犯刑法第305條恐嚇危害安全罪。被告
    先後於上開時間，對告訴人恫以本案恐嚇言詞恐嚇告訴人之
    行為，係於密切接近之時間、相同之地點實行，侵害同一法
    益，各行為之獨立性極為薄弱，且係出於同一犯意所為，依
    一般社會健全觀念，在時間差距上，顯難強予分開，在刑法
    評價上，以視為數個舉動之接續施行，合為包括之一行為予
    以評價，較為合理，為接續犯，應僅論以一恐嚇危害安全罪
    。
(二)量刑：
　　爰以行為人之責任為基礎，審酌被告自稱係因認為告訴人發
    出噪音聲響影響其生活，因而對告訴人表示憤怒，方至本案
    住處恫以本案恐嚇言詞之犯罪動機、手段，進而造成告訴人
    心生畏懼之犯罪所生損害，所為實屬不該；參以被告前並無
    任何犯罪前科，有臺灣高等法院被告前案紀錄表可憑（見本
    院卷第65頁），可認其素行尚佳；復衡諸被告犯後始終否認
    犯行，未曾向告訴人道歉或表達歉意，亦未取得告訴人之諒
    解，可認其犯後態度不佳；佐以告訴人到庭稱：請依法判決
    等語及檢察官之量刑意見（見本院卷第55頁）；兼衡被告於
    本院審理時自陳：高職肄業之教育、智識程度，未婚，從事
    設計接案工作、月入最高新臺幣20萬元等語（見本院卷第53
    頁）之家庭經濟生活狀況等一切情狀，量處如主文所示之刑
    ，並諭知易科罰金之折算標準。
據上論斷，應依刑事訴訟法第299條第1項前段，刑法第305條、
第41條第1項前段，刑法施行法第1條之1第1項，判決如主文。　
本案經檢察官吳爾文提起公訴，檢察官周禹境、林在培到庭執行
職務。
中　　華　　民　　國　　111 　年　　9 　　月　　26　　日
                  刑事第六庭　　法  官  林哲安
以上正本證明與原本無異。
如不服本判決，應於判決送達後20日內向本院提出上訴書狀，並應敘述具體理由；其未敘述上訴理由者，應於上訴期間屆滿後20日內向本院補提理由書（均須按他造當事人之人數附繕本），「切勿逕送上級法院」。告訴人或被害人如對於本判決不服者，應具備理由請求檢察官上訴，其上訴期間之計算係以檢察官判決正本送達之日期為準。因疫情而遲誤不變期間，得向法院聲請回復原狀。　　　　　　　　　　 
　　　　　　　　　　            書記官  温育儷
中　　華　　民　　國　　111 　年　　9 　　月　　28　　日
附錄本案所犯法條全文：
中華民國刑法第305條
以加害生命、身體、自由、名譽、財產之事恐嚇他人，致生危害
於安全者，處2年以下有期徒刑、拘役或9千元以下罰金。